【裁判字號】    97,易,1815
【裁判日期】    970611
【裁判案由】    毒品危害防制條例
【裁判全文】
臺灣臺中地方法院刑事判決              97年度易字第1815號
公  訴  人  臺灣臺中地方法院檢察署檢察署
被      告  甲○○
選任辯護人  黃仕勳律師
上列被告因違反毒品危害防制條例案件，經檢察官提起公訴（九
十七年度偵字第八六三六號），本院裁定進行簡式審判程序，判
決如下：
    主    文
甲○○持有第二級毒品達一定數量，處有期徒刑壹年。
扣案之海洛因包（驗餘淨重肆點陸肆壹捌公克）、甲基安非他
命貳拾玖包（純質淨重約壹佰拾壹點玖肆公克）、大麻伍包（驗
餘淨重貳拾點陸捌陸公克），均沒收銷燬之。
    犯罪事實
一、甲○○明知海洛因、甲基安非他命及大麻，係分屬毒品危害
    防制條例第二條第二項第一、二款所列管之第一、二級毒品
    ，依法不得任意持有。竟於民國九十七年一月底某日，在臺
    中市○區○○○街一段四十號十樓之五住處樓下，因真實姓
    名年籍不詳之「陳世勇」積欠甲○○新臺幣（下同）十萬元
    ，乃以第一級毒品海洛因三包（送驗淨重4.6798公克，驗餘
    淨重4.6418公克，起訴書記載為含袋重7.0公克）、第二級
    毒品甲基安非他命二十九包（驗前總毛重144.60公克，純質
    淨重約111.94公克，起訴書記載為含袋重140.9公克）及第
    二級毒品大麻五包（送驗淨重21.0317公克，驗餘淨重
    20.6863公克，起訴書記載為含袋重25.35公克）等物作為抵
    債之用，甲○○乃基於持有第一、二級毒品之犯意，同意收
    受上開違禁物並將之放置於上址住處門外天花板上而予以持
    有，且已達行政院所訂定「轉讓持有毒品加重其刑之數量標
    準」中第二級毒品淨重十公克以上之數量。嗣於九十七年二
    月十三日上午九時二十分許，經警持本院核發之搜索票前往
    上址執行搜索，當場扣得前揭違禁物品（起訴書誤載海洛因
    三包之驗餘淨重為4.6218公克，大麻五包之驗餘淨重則誤載
    為20.6865公克），始悉上情。
二、案經臺中縣警察局東勢分局報告臺灣臺中地方法院檢察署檢
    察官偵查起訴。
    理    由
一、本件被告甲○○於準備程序中，先就上開犯罪事實為有罪之
    陳述，且所犯係死刑、無期徒刑、最輕本刑為三年以上有期
    徒刑以外之罪，經本院告知簡式審判程序之旨，並聽取檢察
    官及被告之意見後，依刑事訴訟法第二百七十三條之一第一
    項之規定，裁定進行簡式審判程序，先此敘明。
二、上開犯罪事實，業據被告甲○○於警詢及偵審中坦承不諱，
    並有行政院衛生署草屯療養院草療鑑字第０九七０００二四
    四０號鑑定書、內政部警政署刑事警察局九十七年三月十七
    日刑鑑字第０九七００三三一四一號鑑定書、該局九十七年
    三月十日刑紋字第０九七００三二九八七號指紋鑑驗書各一
    份、照片二十三張附卷可稽，及海洛因三包（驗餘淨重
    4.6418 公克）、甲基安非他命二十九包（純質淨重約
    111.94公克）及大麻五包（驗餘淨重20.6863公克）扣案為
    憑。且被告於前揭時地獲案後，經警採其尿液送驗結果，係
    呈毒品代謝物之陰性反應，有中山醫學大學附設醫院檢驗科
    藥物檢測中心尿液檢驗報告、尿液代號與真實姓名對照表各
    一份在卷足參，足徵被告持有上開毒品後並無任何施用行為
    即已遭警查獲，其前揭自白應屬實情。本案事證已臻明確，
    被告犯行洵堪認定。
三、查海洛因、甲基安非他命、大麻分屬毒品危害防制條例第二
    條第二項第一、二款所列管之第一、二級毒品，依法不得任
    意持有。而依毒品危害防制條例第十一條第四項之規定：「
    持有毒品達一定數量者，加重其刑至二分之一，其標準由行
    政院定之。」，而行政院乃於九十三年一月七日以院臺法字
    第０九三００八０五五一號令訂定「轉讓持有毒品加重其刑
    之數量標準」，其中持有第二級毒品達淨重十公克以上者，
    即符合前揭持有毒品達一定數量應予加重其刑之標準（持有
    第一級毒品則須達淨重五公克以上）。核被告甲○○非法持
    有第一級毒品海洛因，及非法持有第二級毒品甲基安非他命
    及大麻，並已達行政院所定之一定數量，所為係犯毒品危害
    防制條例第十一條第一項之持有第一級毒品罪，及同條例第
    十一條第二項、第四項之持有第二級毒品達一定數量罪。又
    上開持有第二級毒品達一定數量之加重處罰規定，係針對犯
    罪態樣之特殊要件予以加重處罰，乃就犯罪類型變更之個別
    犯罪行為予以加重，自屬刑法分則加重之性質，而成獨立之
    罪名。公訴意旨就被告持有第二級毒品犯行，疏未注意已達
    行政院所定之一定數量標準，僅認被告就此部分係犯毒品危
    害防制條例第十一條第二項之罪，容有未洽，應由本院於同
    一社會基本事實之前提下，予以變更起訴法條。而被告係同
    時收受持有上開毒品，乃以單一行為同時觸犯前揭各罪，為
    想像競合犯；公訴意旨認被告所犯應為數罪而予以分論併罰
    ，亦非妥適。惟因持有第二級毒品達一定數量加重其刑至二
    分之一之規定，乃屬刑法分則之加重，其法定刑之上限亦因
    而提高。則原有法定刑二年以下有期徒刑部分經加重後，已
    提高至三年以下有期徒刑，與持有第一級毒品罪之有期徒刑
    最高度相同；惟就法定刑之拘役部分加重後，依刑法第三十
    三條第四款之規定，得加至一百二十日，而持有第一級毒品
    罪之拘役部分仍以六十日未滿為上限。是被告所犯想像競合
    犯之各罪經比較法定刑輕重後，應從較重之持有第二級毒品
    達一定數量罪論處。
四、爰審酌被告持有第一、二級毒品之數量甚豐，其中持有第二
    級毒品部分更遠遠超逾行政院訂定之一定數量標準，足徵被
    告犯罪之危害性不容小覷，非可輕縱；再參以被告犯罪動機
    、目的、手段、犯罪後坦承犯行之態度、具有國中畢業學歷
    之智識程度等一切情狀，量處如主文所示之刑，以示懲儆。
    扣案之海洛因三包（驗餘淨重4.6418公克）、甲基安非他命
    二十九包（純質淨重約111.94 公克）及大麻五包（驗餘淨
    重20.6863公克），分屬毒品危害防制條例第二條第二項第
    一、二款所稱之第一、二級毒品，應依同條例第十八條第一
    項前段之規定，沒收銷燬之。
據上論斷，應依刑事訴訟法第二百七十三條之一第一項、第二百
九十九條第一項前段、第三百條，毒品危害防制條例第十一條第
一項、第二項、第四項、第十八條第一項前段，刑法第十一條前
段、第五十五條，判決如主文。
本案經檢察官乙○○到庭執行職務。
中    華    民    國    97    年    6    月    11     日
                  刑事第七庭    法  官  高文崇
上正本證明與原本無異。
如不服本判決，應於收受送達後10日內向本院提出上訴書狀（應
敘述具體理由並附繕本）。
上訴書狀如未敘述理由，應於上訴期間屆滿後20日內補提理由書
於本院。
                                書記官  林淑慧
中    華    民    國    97    年    6    月    11     日
附錄論罪科刑法條：
毒品危害防制條例第十一條：
持有第一級毒品者，處三年以下有期徒刑、拘役或新臺幣五萬元
以下罰金。
持有第二級毒品者，處二年以下有期徒刑、拘役或新臺幣三萬元
以下罰金。
持有專供製造或施用第一、二級毒品之器具者，處一年以下有期
徒刑、拘役或新臺幣一萬元以下罰金。
持有毒品達一定數量者，加重其刑至二分之一，其標準由行政院
定之。


司法院資訊處製作；財團法人民間司法改革基金會備份。
